【裁判字號】    95,訴,254
【裁判日期】    950926
【裁判案由】    給付報酬
【裁判全文】
臺灣嘉義地方法院民事判決               95年度訴字第254號
原      告  欣緻股份有限公司
法定代理人  丁○○
訴訟代理人  乙○○
被      告  霖宏科技股份有限公司
法定代理人  丙○○
訴訟代理人  羅振宏律師
上列當事人間給付報酬事件，於民國95年9月12日經言詞辯論終
結，本院判決如下：
    主  文
被告應原告給付新臺幣壹佰柒拾柒萬柒仟玖佰陸拾柒元，及自民
國九十五年三月十五日起至清償日止，按週年利率百分之五計算
之利息。
訴訟費用由被告負擔。
本判決第一項於原告以新臺幣陸拾萬元供擔保後，得假執行；但
被告如於執行標的物拍定、變賣或物之交付前，以新臺幣壹佰柒
拾柒萬柒仟玖佰陸拾柒元為原告預供擔保，或將請求標的物提存
，得免為假執行。
    事實及理由
壹、程序方面：按訴狀送達後，原告不得將原訴變更或追加他訴
    ，但減縮應受判決事項之聲明者，不在此限，民事訴訟法第
    255條第1項第3款定有明文。本件原告起訴時，依承攬契約
    之法律關係，請求被告應給付新臺幣（下同）1,998,903元
    ，嗣於訴狀送達後，減縮聲明為被告應給付原告1,777,967
    元，依上揭條文規定，應為合法。
貳、原告起訴主張：
一、被告於民國94年8月至10月間委由原告代為印刷電路板內層
    線路（PCB）加工，依約完成並交付被告，其中加工款共計
    1,777,967元經催討後，被告仍拒不給付。為此，爰依承攬
    契約之法律關係提起本訴，並聲明：（一）被告應給付原告
    1,777,967元及自支付命令送達之翌日起至清償日止，按週
    年利率5%計算之利息；（二）原告願供擔保，請准宣告假執
    行。
二、對被告抗辯所為之陳述：原告所提出之被告公司外包製程品
    質異常分析及扣款明細表所列瑕疵，已予扣款156,667元而
    未請求。另原告僅承攬3個月即94年8月到10月，報價單（詳
    本院卷第104頁）上有約定報廢板部分應由那方吸收，原告
    主張因未沒有經過AOI（光學檢查）測試，故如有報廢，不
    能由原告吸收。
參、被告則以：
一、被告接受韓商COSMOTECH CO., LTD（下稱宇宙科技公司）印
    刷電路板內層線路加工訂單後（料號為23410A04E、234116A
    04E D/C、234117A04E D/C，原告係被告之委外加工廠商，
    然原告交付之部分貨物經發現瑕疵，原告先同意瑕疵品退貨
    及扣款，有被告製作且經原告同意之外包製程品質異常分析
    及扣款明細表可證，惟後續宇宙科技公司發現大量「內層斷
    路」之瑕疵後，原告竟不承認，逕向被告提起本件訴訟。
二、按「因可歸責債務人之事由，致為不完全給付者，債權人得
    依關於給付遲延或給付不能之規定行使權利。因不完全給付
    而生前項以外之損害者，債權人並得請求賠償」；「瑕疵不
    能修補者，定作人得解除契約或請求減少報酬」；「因可歸
    責於承攬人之事由，致工作發生瑕疵者，定作人並得請求損
    害賠償」，民法第227條、第494條、第495條第1項定有明文
    。又兩造訂立之「委外加工合約書」第6條第3項約定：「檢
    驗合格部分出貨後，若甲方客戶發現品質不良退貨或扣款，
    乙方須負一切賠償損害，乙方不得異議。」；另第9條第1項
    約定：「若因可歸責於乙方之事由而造成加工品毀損或滅失
    時，乙方應負賠償甲方之損失及所失利益」。查本件原告交
    付瑕疵品予被告，依上述民法及契約之規定，應扣除該部分
    貨款，原告亦應賠償被告之損害，則被告主張之扣款及所受
    損失如下：
（一）瑕疵品扣款：1,010,631.0627元。
（二）減少訂單損失：被告客戶於94年11月間發現本件瑕疵後，
      於94年12月及隔年1月客戶下單金額銳減至152,089美元及
      144,075.1美元，以此2個月與前年度最低訂單金額即8月
      份420,105美元比較，被告損失之訂單金額即達544,045.9
      美元。又被告於94年度之淨利率為19.91%，則被告上述2
      個月損失之營業利益為108,319.5美元【計算式為（00000
      0-000000+000000-000000）×19.91%＝108319.5】，換算
      成新臺幣則為3,466,224元（以新臺幣兌換美元匯率32元
      計算）。
三、綜上，原告請求給付之報酬，經被告扣除瑕疵品貨款，另以
    損害賠償之債權抵銷後，被告已無給付義務。並聲明：（一
    ）原告之訴駁回。（二）如受不利判決，願供擔保請准免為
    假執行。
肆、兩造不爭執之事實：
一、兩造於94年8月22日簽訂委外加工合約書，由原告承攬被告
    之印刷電路板內層線路加工。
二、原告已完成所承攬之印刷電路板內層線路加工並交付被告，
    而被告尚有承攬報酬1,777,967元未給付原告。
伍、兩造爭執要旨：原告之工作是否有瑕疵？又如有瑕疵，被告
    可請求抵銷之金額為何？
陸、法院之判斷：
一、按當事人主張有利於己之事實者，就其事實有舉證之責任，
    民事訴訟法第277條定有明文。被告主張原告交付之工作物
    有瑕疵，自應由被告負舉證責任。
二、被告主張原告交付之工作物有瑕疵，而主張以瑕疵品扣款及
    減少訂單損失為抵銷，係以被告之外包製程品質異常分析及
    扣款明細表、宇宙科技公司代理商與被告往來之電子郵件，
    與證人即被告公司之課長戊○○、營業部助理甲○○之證述
    為依據。經查：
（一）外包製程品質異常分析及扣款明細表係被告公司所製作，
      其內容是否真實，雖有證人甲○○證稱：M23週期表、M23
      訂單分析表由其製作，M23除原告外還有外包其他公司代
      工，扣款則由處理。因客戶發電子郵件給副理，由上級准
      許是否扣款，其再核對扣款及明細等工作。M23瑕疵扣款
      是客戶在94年11月、12月通知，之前沒有。扣款是依照客
      戶所發電子郵件所列出項目，再給被告公司生管課，被告
      公司再視何家公司代工傳送給他們等語（詳本審卷第145
      頁）。惟查其係由其上級決定後，再由其製作外包製程品
      質異常分析及扣款明細表，故仍難證明原告所為之印刷電
      路板內層線路加工是否有瑕疵。況證人甲○○亦證稱：沒
      有見過不良產品等語（詳本審卷第145頁），故其既未見
      聞原告所交付之產品有瑕疵，其上開證述，自難證明原告
      之代工產品有瑕疵，而為有利於被告之認定。
（二）宇宙科技公司代理商與被告往來之電子郵件固記載被告公
      司出售予宇宙科技公司之產品有瑕疵，惟其上所記載之瑕
      疵「內層斷路」，就係何原因所致，則乏證明。雖證人戊
      ○○證稱：與宇宙科技公司以傳真或電子郵件方式往來文
      件；又從電子郵件所記載料號、週期來看，應該是由於原
      告代工之瑕疵所造成的，從電子郵件就可證明原告代工有
      瑕疵，且宇宙科技公司所提出的瑕疵品照片是原告代工所
      造成的，不良部分係內層斷裂。至於除了原告以外還有台
      季等三家公司代工PCB等語（詳本審卷第130、131頁），
      惟證人戊○○既為被告公司之課長，則其證述是否可採，
      即非無疑。況原告既然否認被告主張原告所代工之產品有
      瑕疵，則應由被告提出瑕疵之產品供鑑定，但被告僅提出
      電子郵件為依據，無法就電子郵件所述內容為調查，且宇
      宙科技公司為被告之買受人，並非鑑定人，其所述是否為
      真，亦屬有疑。故尚不得僅以宇宙科技公司單方面之電子
      郵件內容，遽認原告所之工作物有瑕疵。
（三）被告既無法證明原告之工作物有瑕疵，則其以被告之給付
      有瑕疵，致其訂單減少，而主張以訂單減少之損失為抵銷
      之依據，亦無理由。
三、綜上所述，被告尚有承攬報酬1,777,967元未給付原告，而
    被告所主張之瑕疵品扣款及減少訂單損失因未能證明係原告
    所致，自不得主張抵銷。故原告依承攬契約之法律關係，請
    求被告給付1,777,967元及自支付命令送達之翌日即95年3月
    15日起至清償日止，按週年利率5%計算之利息，為有理由，
    應予准許。又原告及被告均陳明願供擔保，請求准為假執行
    或免為假執行之宣告，經核並無不合，爰分別酌定相當之擔
    保金額，併宣告之。
柒、本件待證事實已臻明瞭，兩造其餘攻擊防禦方法及舉證，對
    判決之結果已不生影響，爰不一一詳為審酌，併此敘明。
捌、訴訟費用裁判之依據：民事訴訟法第78條。
中    華    民    國    95    年    9     月    26    日
                  民事第二庭  法  官  張育彰
以上正本係照原本作成
如對本判決上訴須於判決送達後20日內向本院提出上訴狀
中    華    民    國    95    年    9     月    26    日
                              書記官  陳湘蓉


司法院資訊處製作；財團法人民間司法改革基金會備份。
